【裁判字號】    90,台上,1603
【裁判日期】    900316
【裁判案由】    違反槍砲彈藥刀械管制條例
【裁判全文】
最高法院刑事判決                                九十年度台上字第一六○三號
    上  訴  人  甲○○
    選任辯護人  葉武侯律師
右上訴人因違反槍砲彈藥刀械管制條例案件，不服台灣高等法院高雄分院中華民國八
十九年十一月三十日第二審更審判決（八十九年度上更(一)字第三四六號，起訴案號：
台灣屏東地方法院檢察署八十三年度偵緝字第○二三號），提起上訴，本院判決如左
：
    主  文
原判決撤銷，發回台灣高等法院高雄分院。
    理  由
本件原判決認定上訴人甲○○與王玉彰、楊瑞興（分經判處有期徒刑十七年及十六年
確定）三人基於私運管制物品，具有殺傷力及破壞性之槍械、彈藥進口販賣，以營取
暴利之犯意，先由上訴人於民國八十一年十月間某日，在台中市○○○路某咖啡廳，
以短槍含子彈每支新台幣（下同）十五萬至二十萬元，長槍含子彈每支三十萬至四十
萬元之價格，向鄭錦元（業經判處有期徒刑十六年確定）兜售，鄭錦元因經營賭場，
需擁槍自重及為轉售槍、彈圖利，上訴人遂於同月間，偕同鄭錦元前往高雄縣岡山鎮
○○街三十四號五樓之二楊瑞興住處，由鄭錦元給付上訴人二十萬元為定金，至同年
十一月底，上訴人又先後向鄭錦元收取二十萬元、四十萬元之部分價款；上訴人、楊
瑞興嗣即積極展開走私槍械之工作，並以王玉彰所有（登記其父王進添名下）之永松
號漁船為運輸工具，由楊瑞興負責僱用船員及押運槍、彈工作，上訴人應允事成給付
楊瑞興八十五萬元佣金，並先給付四十五萬元；楊瑞興再以二十五萬元僱用尤文利（
經判處有期徒刑九年六月）為船長，負責駕駛永松號漁船，另以三萬元僱用不知情之
陳榮華為船員，上訴人則委請原在永松號漁船擔任船員之親戚洪和順（經判處有期徒
刑九年確定）負責監督走私槍械之過程。上訴人及王玉彰與尤文利、楊瑞興、洪和順
遂基於共同之犯意，由尤文利交付傅文炳之船員證供楊瑞興使用，再由洪和順持向屏
東縣警察局安檢中心恆春安檢組大光漁港檢查哨報關出港，使楊瑞興冒用不知情之傅
文炳船員證矇混檢查哨之檢查，未經向內政部警政署入出境管理局申請許可自出境
，於八十二年二月二十日凌晨五時三十五分許，自屏東縣恆春鎮後壁湖大光漁港出發
，同船載有尤文利、陳榮華、洪和順及楊瑞興等四人，前往菲律賓，於八十二年二月
下旬抵達菲律賓三聖塊港口後，再駛至王玉彰所租用之小島，由王玉彰將其搜購如原
判決附表一所示之烏茲衝鋒槍三支、中共黑星手槍一支、○‧四五手槍一支、九○手
槍六支、轉輪手槍一支及各類子彈五百顆，裝入一帆布袋搬上永松號漁船，由楊瑞興
、尤文利將之藏放暗倉內，旋即起航回台灣。於八十二年三月三日下午五時十分許，
返抵大光漁港，楊瑞興、尤文利及洪和順再於當晚九時許，上船取出前開槍、彈後，
由楊瑞興藏放其前揭住處，並通知鄭錦元取貨；鄭錦元即由江茂煙（經判處有期徒刑
十年確定）駕駛自用小客車搭載，於翌（四）日凌晨五、六時許，在上址點收上開槍
、彈，鄭錦元並當場給付楊瑞興四十萬元，作為走私槍械之代價，餘額六十萬元則於
數日後，另由鄭錦元與上訴人在台中市台中港某咖啡廳結算付清，前後共交付價款一
百八十萬元。其後因部分槍械故障，乃又由上訴人向鄭錦元取回九○手槍二支及四五
口徑手槍一支，含子彈二十三顆等情。因而撤銷第一審不當之判決，改判依牽連及想
像競合關係從一重論處上訴人未經許可，共同販賣衝鋒槍罪刑，固非無見。
惟查：(一)證人係以其之親身經歷（親眼所見或親耳所聞）為證據方法，刑事訴訟法第
一百六十條規定：「證人之個人意見或推測之詞，不得作為證據」。本件共犯王玉彰
於第一審問：「甲○○共參與（走私槍、彈）幾次﹖」，據答稱：「如果第一次他有
參與的話，應該是一次」云云，其所謂之「如果」，並非出於其親身之見聞，語出猜
測，原審竟援引為主要判決基礎之一（原判決第九頁第十、十一行），於證據法則已
屬有違。(二)原判決於事實欄記載鄭錦元向上訴人購買槍、彈之價款為「一百八十萬元
」等情，但理由欄又援引楊瑞興供稱：「於八十一年十二月間由鄭錦元出資『一百四
十萬元』走私槍械，……」云云為判決基礎之一（原判決理由一－(一)第一、二行），
事實理由，亦有矛盾。按依楊瑞興之上開供述，鄭錦元既係出資走私槍械之人，其自
亦為本件走私及運輸槍、彈之共犯，原審未論其為共同正犯，即難謂無判決不適用法
則之違法。(三)據鄭錦元供稱：「我買了短槍六把、長槍三把共九把，點三八（手槍）
一把、黑星（手槍）一支、九○手槍三支、點四五手槍一支、烏茲衝鋒槍三支均附有
子彈」云云，原審並援引其上開供述為判決基礎之一（原判決第七頁第九－十一行）
。如果無訛，依其上開供述，其係向上訴人購買烏茲衝鋒槍三支、○‧三八手槍、○
‧四五手槍及中共製黑星手槍各一支、九○手槍三支，合共為九支槍械；與原判決認
定之上訴人走私進口之槍械為烏茲衝鋒槍三支、中共製黑星手槍一支、○‧四五手槍
一支、九○手槍六支、轉輪手槍一支，合共為十二支，均販賣予鄭錦元，嗣因部分槍
械故障，上訴人遂又取回九○手槍二支、○‧四五手槍一支；亦即上訴人販賣予鄭錦
元之槍械，除因故障取回者外，計為中共製黑星手槍一支、「九○手槍四支」、轉輪
手槍一支、烏茲衝鋒槍三支（○‧四五手槍零支）等情，未盡相符，實情究何﹖原審
未進一步詳予究明。(四)原判決依牽連及想像競合關係論處上訴人私運管制物品進口逾
公告數額罪刑，但理由欄並未說明上訴人私運進口之物品（槍、彈），如何之係屬行
政院發布之「懲治走私條例公告管制物品項目及其數額」所列管制進口物品之理由，
亦嫌判決理由不備。上訴意旨指摘原判決違法，非無理由，應認仍有發回更審之原因
。
據上論結，應依刑事訴訟法第三百九十七條、第四百零一條，判決如主文。
中      華      民      國     九十     年      三      月     十六     日
                              最高法院刑事第二庭
                                  審判長法官  莊  來  成
                                        法官  呂  潮  澤
                                        法官  謝  俊  雄
                                        法官  白  文  漳
                                        法官  蘇  振  堂
      右正本證明與原本無異
                                              書  記  官
中      華      民      國     九十     年      三      月    二十二    日


司法院資訊處製作；財團法人民間司法改革基金會備份。
